【裁判字號】    99,桃聲簡再,9
【裁判日期】    991210
【裁判案由】    聲請再審
【裁判全文】
臺灣桃園地方法院刑事裁定           99年度桃聲簡再字第9號
再審聲請人  THUBTEN N.
即受判決人
上列聲請人即受判決人因竊盜等案件，對於本院民國98年12月31
日所為之98年度桃簡字第3798號第一審確定判決（偵查案號：桃
園地方法院檢察署98年度偵字第11686 號），聲請再審，本院裁
定如下：
    主  文
再審之聲請駁回。
    理  由
一、本件再審聲請意旨：詳如附件刑事聲請再審狀所載。
二、按有罪之判決確定後，有左列情形之一者，為受判決人之利
    益，得聲請再審︰6.因發現確實之新證據，足認受有罪判決
    之人應受無罪、免訴、免刑或輕於原判決所認罪名之判決者
    ，刑事訴訟法第420 條第1 項第6 款定有明文。次按聲請再
    審，由判決之原審法院管轄；為受判決人之利益聲請再審，
    得由受判決人為之；法院認為無再審理由者，應以裁定駁回
    之，刑事訴訟法第426 條第1 項、第427 條第2 款、第434
    條第1 項亦分別定有明文。而刑事訴訟法第420 條第1 項第
    6 款所謂「發現確實之新證據」，係指該證據於事實審法院
    判決前業已存在，為法院、當事人所不知，不及調查斟酌，
    至其後始行發現，且就證據本身形式觀察，固不以絕對不須
    經過調查程序為條件，但必須顯然可認為足以動搖原有罪確
    定判決，而為受判決人無罪、免訴、免刑或「輕於原判決所
    認罪名」之判決者為限。亦即該「新證據」須可認為確實具
    有足以動搖原確定判決，而對受判決人為更有利判決之「顯
    然性」外，尚須具備該證據係在事實審法院於判決前已存在
    ，因未經發見，不及調查斟酌，或審判時未經注意，至其後
    始行發見之「嶄新性」特質，二者均屬不可或缺，倘若未兼
    備上開學理上所謂「顯然性」與「嶄新性」之二種聲請再審
    新證據之特性，即不能據為聲請再審之原因（最高法院94年
    度台抗字第406 號裁定要旨參照）。再刑事訴訟法第420 條
    第1 項第6 款規定，因發見確實之新證據，足認受有罪判決
    之人，應受輕於原判決所認罪名之判決者，為受判決人之利
    益，始得聲請再審。條文既曰輕於原判決所認「罪名」，自
    與輕於原判決所宣告之「罪刑」有別，所謂輕於原判決所認
    罪名，係指與原判決所認罪名比較，其法定刑較輕之相異罪
    名而言，例如原認放火罪實係失火罪，原認殺尊親屬罪實係
    普通殺人罪，原認血親和姦罪實係通姦罪等是。至於同一罪
    名之有無加減刑罰之原因者，僅足影響科刑範圍而罪質不變
    ，即與「罪名」無關，自不得據以再審。從而自首、未遂犯
    、累犯、連續犯等刑之加減，並不屬於刑事訴訟法第420 條
    第1 項第6 款所指罪名之範圍（最高法院70年度第7 次刑事
    庭會議決議參照）。另按刑事訴訟法第420 條第1 項第6 款
    所謂應受輕於原判決所認罪名之判決，係指應受較輕罪名之
    判決而言，至宣告刑之輕重，乃量刑問題，不在本款所謂罪
    名之內，最高法院56年台抗字第102 號亦著有判例。
三、經查：
（一）本件再審聲請人聲請再審之對象係針對本院98年度桃簡字
      第3798號第一審確定判決中關於刑之執行完畢或赦免後驅
      逐出境之部分，惟驅逐出境，係將有危險性之外國人驅離
      逐出本國國境，禁止其繼續在本國居留，以維護本國社會
      安全所為之保安處分宣告，為刑罰之補充制度。揆諸前揭
      判例及決議意旨，關於刑之加重減輕及宣告刑之輕重，尚
      且均非屬刑事訴訟法第420 條第1 項第6 款所指罪名之範
      圍，則保安處分宣告之有無，並不影響原確定判決之罪名
      認定，自亦與刑事訴訟法第420 條第1 項第6 款所謂輕於
      原判決所認「罪名」無關，自不得據以再審。
（二）再者，本件聲請人聲請再審意旨固謂：卷附外僑臨時登記
      證載有「滯台西藏人士專案」、卷附之外僑居留資料查詢
      明細內容亦載明「滯台西藏人士專案」，而證人南木索於
      警詢中證稱被告為西藏人等語，並有聲請人提出之「無國
      籍」外僑居留證、外僑臨時登記證、外僑居留資料查詢明
      細內容顯示畫面、內政部入出國及移民署服務事務大隊桃
      園縣服務站99年6 月2 日移署服桃縣華字第0990076547號
      函各1 紙為憑，乃認聲請人非尼泊爾國籍之外國人，而為
      無國籍之我國外僑僑民，原判決自不應併予諭知驅逐出境
      之保安處分，原判決有撤銷改判之可能，足以動搖原確定
      有罪判決，而更為輕於原判決所認罪名之判決云云。惟按
      刑法第95條規定外國人受有期徒刑以上刑之宣告者，得於
      刑之執行完畢或赦免後，驅逐出境者，限於外國人始有該
      條之適用，倘具有中華民國國籍者，縱其同時具有外國國
      籍，即俗稱擁有雙重國籍之人，若未依國籍法第11條之規
      定，經內政部許可喪失中華民國國籍時，則其仍不失為本
      國人民，與一般所謂外國人之含義不符，自無刑法第95條
      規定之適用（最高法院84年度台非字第195 號、93年度台
      非字第189 號判決意旨參照），是依上開判決意旨，所謂
      外國人，指凡不屬於中華民國國籍之人皆屬之，不以具有
      特定外國籍者為限，即無國籍之人亦然；又按「西藏」乃
      為中華人民共和國所統治，又我憲法增修條文前言即明文
      承認國家分裂之現狀，另依據增修條文第11條之意旨，及
      我另制定「臺灣地區與大陸地區人民關係條例」之立法意
      旨，亦明顯將大陸地區之中國（大陸）人民，排除於我國
      法領域外，視為非我國統治、非我國法所適用之人民，「
      臺灣地區」與「中國地區」之人民，顯不屬同一國家之人
      民，此國人當無反對之理。是本件聲請人雖於98年11月13
      日依入出國及移民法第16條第4 項取得我國內政部入出國
      及移民署核發之無國籍外僑居留證，惟並未依我國國籍法
      相關規定取得中華民國國籍，若確屬無國籍之人，揆諸上
      開說明，仍為刑法第95條所稱之外國人無訛；且縱聲請人
      為滯台西藏人士，仍非我國籍（國號：中華民國）人士自
      明，我刑法第95條所稱之「外國人」，單自我刑法統治範
      圍無法及於中國大陸之統治領域言，所稱「外國人」亦應
      包括中國大陸統治之西藏人士。是聲請再審意旨謂：聲請
      人非尼泊爾國籍之外國人，而為無國籍之我國外僑僑民，
      原判決不應依刑法第95條之規定併予諭知驅逐出境之保安
      處分，聲請人提出之上開「新證據」具有足以動搖原確定
      判決，而更為輕於原判決所認罪名之判決云云，即屬無據
      。
（三）綜上，本件再審聲請人再審之聲請，為無理由，應予駁回
      。
四、據上論斷，應依刑事訴訟法第434 條第1 項，裁定如主文。
中    華    民    國    99    年    12    月    10    日
                  刑事第二庭  法  官  陳秋君
以上正本證明與原本無異。
如不服本裁定，應於裁定送達後5 日內向本院提出抗告狀。
                              書記官  陳雅婷
中    華    民    國    99    年    12    月    22    日

司法院資訊處製作；財團法人民間司法改革基金會備份。
